---
title: "Índice de Produção e Índice de Valor"
output: html_document
editor_options: 
  chunk_output_type: console
---


```{r include=FALSE}
library(tidyverse)
library(lubridate)
library('micEconIndex')
```

```{r carregamento CFEM, include=FALSE}
source("./R/CARREGAMENTO.R")
```

```{r subsetting}

Ano_0 <- 2018
Ano_f <- 2025
substancias <- c(
             "FERRO"
            # ,"COBRE"
            # ,"CHUMBO"
            # ,"NIÓBIO"
            )

CFEM <-
  CFEM[grepl(pattern = substancias, CFEM$Substância) &
         CFEM$Ano >= Ano_0 &
         CFEM$Ano <= Ano_f, ]
```



# Produção mineral e Produção mineral real com Dados Abertos  


## Objetivo: o índice de produção dados aberto permite antecipar o índice de produção da PIM-PF (indústria extrativa)?

[O objetivo teórico mais geral dos índices de produção industrial é o de refletir
a evolução do valor adicionado ao longo do tempo. O valor adicionado mensurado
pela quantidade de bens e serviços produzidos (seja por estabelecimento, unidade
local, indústria, etc...) que excede os insumos intermediários consumidos. Este pode
ser medido a preços correntes ou em termos de volume.]


Índices de produção (assim como o de horas trabalhadas) podem captar variações no valor adicionado sem recorrermos ao, demorado, procedimento de dupla-deflação (do valor da produção e do consumo intermediário) por índices (de preço) específicos (contudo não disponíveis no curto prazo)


[A hipótese subjacente ao cálculo do índice de produção física, através da
definição dos pesos associados aos produtos que o compõem em termos de valor
adicionado, permite definir uma correspondência entre as variações observadas no volume de produção física e as variações no valor adicionado.]

+ Objetivos secundários

  - avaliar o uso de **amostragem** para assim não ficarmos tão dependentes do calendário de recolhimentos da CFEM.  
    - ao usarmos amostragem não desconsiderar o uso de **fatores de expansão** na amostra
    - avaliar o uso de 2 subíndices: i) Ferro e ii) Outros. E combiná-los com seus pesos. $I_{geral} = aI_{Ferro} + bI_{Outros}$ em que *a + b = 1*
    




    




## Índices de Valor, índices de produção e índices de preço.

Os números índices de Laspeyres e Paasche atendem a propriedade da *proporcionalidade*, ou seja, se as quantidades (valores) relativas (preços relativos) são mantidas preservadas o índice não se alterará:  

$${{\Sigma P_0Q_1}\over{\Sigma P_0Q_0}} = {{\Sigma P_0(aQ_1)}\over{\Sigma P_0(aQ_0)}}$$ , em que $a \in R $, *Q* são as quantidades do bem e *P* é valor unitário da venda e/ou transferência.  

Isso convém, pois mesmo quando não está disponível a integralidade da informação, parte dela pode ser usada, desde que mantida a proporcionalidade entre os períodos.  


Considere a base de contribuintes de royalties da mineração do portal DadosAbertos.gov.br. O dicionário dos dados nos mostra que temos quantidade comercializada (em massa ou litros, este no caso de água mineral) e o valor recolhido em royalties. Há também diversas outras informações sobre a pessoa física/jurídica e sobre o mineral. Aliás a base de Dados Abertos da ANM é fonte abrangente em temas, com um cronograma de entregas que pode ser visto [aqui](https://). Bases governamentais em Dados Abertos tem a virtude de induzir negócios no setor privado, sendo que mais de uma *startup* de mineração vale-se dela para criar valor aos seus respectivos clientes. 

O Royalty `R` da mineração (*i.e.* CFEM) é definido como $R = a.B$, em que *a = alíquota da CFEM* e *B = base de cálculo*. O *valor de operação* é o montante que vigorou nas operações de venda/transferência/consumo, sobre as quais são deduzidos os abatimentos legais, conforme a legislação em vigor. Por motivos de sigilosidade e direitos da pessoa física/jurídica o valor da operação é omitido, mas graças à proporcionalidade dos números índices de Paasche e Laspeyres, podemos usar a parte não omitida da informação, o royalty.
A CFEM que é *Royalty* pago é uma fração da *base de cálculo* que por sua vez é fração do *valor de operação*. Tanto o quociente *B/Q* como *R/Q* são equivalentes para fins de síntetizar a *produção real* em um valor representaivo, um índice.

### Índices de Valor

+ Refletir o impacto das variações de quantidades sobre o valor total.
+ Variação nas quantidades, ponderadas pelo peso econômico de cada bem. Esses pesos são os preços respectivos.
+ Crescimento real em termos de produção ou consumo
+ Variação do **PIB real**, descontada inflação: um IQ permite distinguir se um aumento no PIB nominal deveu-se à aumento de preços ou maior produção. 





### CFEM

```{r index numbers CFEM, echo=FALSE, message=TRUE}

df <- CFEM
# Vetor de valores unitários
df$P <- NA
df$P <- 
  df$ValorRecolhido / df$QuantidadeComercializada
df[df == Inf] <- NA
df <- na.omit(df)

#df <- df[,c("Substância", "QuantidadeComercializada", "Trimestre", "P")]
# df <- pivot_wider(df, names_from = Substância,values_from = c("P", "QuantidadeComercializada"))


 df <-
   summarise(
       group_by(df, Substância, Trimestre),
       "QuantidadeComercializada" = sum(QuantidadeComercializada, na.rm = TRUE)
      ,"ValorRecolhido" = sum(ValorRecolhido, na.rm = TRUE)
      ,"P_mediano" = median(P, na.rm = TRUE, trim = 0.01) |>  round(digits = 2)
      ,"P_medPond" = ValorRecolhido/QuantidadeComercializada |> round(digits = 2)
      ,"Pmed/Ppond" = P_mediano/P_medPond
      ,"N" = length(P)
     )

  P0 <- df[df$Trimestre == min(df$Trimestre),]$P_medPond 
  Q0 <- df[df$Trimestre == min(df$Trimestre),]$QuantidadeComercializada

lista <- NA
for (n in 1:length(unique(df$Trimestre))) {
  for (s in unique(df$Substância)) {
    
      Qn <- df[df$Trimestre == n &
                 df$Substância == s,]$QuantidadeComercializada

  P0*Qn/P0*Q0
   
P0_Q0 <- P0 * Q0 
    
  }
}

P1 <-   df[df$Trimestre == min(df$Trimestre),]$P_medPond 
Q1 <-   df[df$Trimestre == min(df$Trimestre),]$QuantidadeComercializada

 
# idx_Paasche ---------------------------------------------------------------------- 
idx_Paasche <- 
  quantityIndex(
           prices = 'P_medPond'
          ,quantities = 'QuantidadeComercializada'
          ,base = TRUE
          ,data = df
          ,method = "Paasche")*100

P0_Q0 <- 

 
 
# idx_Laspeyres ---------------------------------------------------------------------- 
idx_Laspeyres <- 
  quantityIndex(
           prices = 'P_medPond'
          ,quantities = 'QuantidadeComercializada'
          ,base = TRUE
          ,data = df
          ,method = "Laspeyres")*100

idx_Fisher <- 
  quantityIndex(
           prices = 'P_medPond'
          ,quantities = 'QuantidadeComercializada'
          ,base = TRUE
          ,data = df
          ,method = "Fisher")*100
 
 DF <- 
   cbind(idx_Fisher, idx_Laspeyres, idx_Paasche)

 
DT::datatable(DF,rownames = FALSE)
 

```













```{r eval=FALSE, include=FALSE}

# Vetor de valores unitários-Trimestre

t0 <- min(df$Trimestre)
P0 <- df[df$Trimestre == t_0,]$P_medPond
Q0 <- df[df$Trimestre == t_0,]$QuantidadeComercializada
Q1 <- df$QuantidadeComercializada


  
  
  P_medPond * df$QuantidadeComercializada



  matriz_substancia_Trimestre |> 
    group_by() |> 
  summarise(
    "P0_Q0" = sum(P_medPond * QuantidadeComercializada)
            )


trim <- sort(unique(matriz_substancia_Trimestre$Trimestre))
trim_0 <- sort(unique(matriz_substancia_Trimestre$Trimestre)) |> min()


# P0.Q0 <- 
#   summarise(
#     group_by(matriz_substancia_Trimestre, Trimestre, Substância),
#     'P0.Q0' = 
#     matriz_substancia_Trimestre[matriz_substancia_Trimestre$Trimestre == trim_0,]$P_medio *
#     matriz_substancia_Trimestre[matriz_substancia_Trimestre$Trimestre == trim_0,]$QuantidadeComercializada)
# 
# P1.Q0 <- 
#   summarise(
#     group_by(matriz_substancia_Trimestre, Trimestre, Substância),
#     'P1.Q0' = 
#      matriz_substancia_Trimestre$P_medio * 
#      matriz_substancia_Trimestre[matriz_substancia_Trimestre$Trimestre == trim_0,]$QuantidadeComercializada)
#     
# P0.Q1 <- 
#   summarise(
#     group_by(matriz_substancia_Trimestre, Trimestre, Substância),
#     'P0.Q1' = 
#      matriz_substancia_Trimestre[matriz_substancia_Trimestre$Trimestre == trim_0,]$P_medio *
#      matriz_substancia_Trimestre$QuantidadeComercializada)
#     
#     
# P1.Q1 <- 
#   summarise(
#     group_by(matriz_substancia_Trimestre, Trimestre, Substância),
#     'P1.Q1' = 
#     matriz_substancia_Trimestre$P_medio * 
#     matriz_substancia_Trimestre$QuantidadeComercializada)




P1.Q1 <- 
  data.frame(
    "P1.Q1" = rep(NA, length(unique(matriz_substancia_Trimestre$Trimestre))),
    "Substância" = rep(NA,length(unique(matriz_substancia_Trimestre$Substância))),
    "Trimestre" = rep(NA, length(unique(matriz_substancia_Trimestre$Trimestre))))



for (i in unique(CFEM$Substância)) {
  for (t in 2:length(trim)) {
    P1.Q1$P1.Q1[n] <-
      matriz_substancia_Trimestre[matriz_substancia_Trimestre$Substância == i &
                                    matriz_substancia_Trimestre$Trimestre == trim[t],]$P_medio *
      matriz_substancia_Trimestre[matriz_substancia_Trimestre$Substância == i &
                                    matriz_substancia_Trimestre$Trimestre == trim[t],]$QuantidadeComercializada

   P1.Q1$Substância <- i
   P1.Q1$Trimestre <- t

    n <- n + 1
    
  }
}






P0.Q0 <- list()
P1.Q0 <- list()
P0.Q1 <- list()
P1.Q1 <- list()
n <- 1
for (i in unique(CFEM$Substância)) {
  for (t in 2:length(trim)) {
    P1.Q1[n] <-
      matriz_substancia_Trimestre[matriz_substancia_Trimestre$Substância == i &
                                    matriz_substancia_Trimestre$Trimestre == trim[t],]$P_medio *
      matriz_substancia_Trimestre[matriz_substancia_Trimestre$Substância == i &
                                    matriz_substancia_Trimestre$Trimestre == trim[t],]$QuantidadeComercializada
    
    
    P1.Q0[n] <-
      matriz_substancia_Trimestre[matriz_substancia_Trimestre$Substância == i &
                                    matriz_substancia_Trimestre$Trimestre == trim[t],]$P_medio *
      matriz_substancia_Trimestre[matriz_substancia_Trimestre$Substância == i &
                                    matriz_substancia_Trimestre$Trimestre == trim_0,]$QuantidadeComercializada
    
     P0.Q1[n] <-
      matriz_substancia_Trimestre[matriz_substancia_Trimestre$Substância == i &
                                    matriz_substancia_Trimestre$Trimestre == trim_0,]$P_medio *
      matriz_substancia_Trimestre[matriz_substancia_Trimestre$Substância == i &
                                    matriz_substancia_Trimestre$Trimestre == trim[t],]$QuantidadeComercializada
    
    
    P0.Q0[n] <-
      matriz_substancia_Trimestre[matriz_substancia_Trimestre$Substância == i &
                                    matriz_substancia_Trimestre$Trimestre == trim_0,]$P_medio *
      matriz_substancia_Trimestre[matriz_substancia_Trimestre$Substância == i &
                                    matriz_substancia_Trimestre$Trimestre == trim_0,]$QuantidadeComercializada
    
    n <- n + 1
    
  }
}


Laspeyres <- 
  do.call("sum", P0.Q1) / 
  do.call("sum", P0.Q0)

Paasche <- 
  do.call("sum", P1.Q1) / 
  do.call("sum", P1.Q0)
```






texto de exemplo \begin{align}\left \{y(s,t), s \in S, t \in \Im \right \}\end{align}



