---
title: "Índice de Produção e Índice de Valor"
output: html_document
---

* PRECISA COMPOR UM PAINEL BALANCEADO: RESTRINGIR A AMOSTRA À SUBSTÂNCIAS PRESENTES TODOS OS ANOS. 

* Ponderar se isso acarreta viés

* pode ser necessário renomear substâncias que aparecem com seus nomes genéricos ex: água potável de mesa. 

* ponderar o custo computacional/tempo disso



```{r include=FALSE}
library(tidyverse)
library(lubridate)
```

```{r carregamento CFEM, include=FALSE}
source("./R/CARREGAMENTO.R")
```

```{r subsetting}

Ano_0 <- 2018
Ano_f <- 2024
substancias <- c(
             "CHUMBO"
            ,"COBRE"
            ,"FERRO"
            ,"NIÓBIO")

CFEM <-
  CFEM[CFEM$Substância %in% substancias & 
         CFEM$Ano >= Ano_0 &
         CFEM$Ano <= Ano_f, ]


```



# Produção mineral e Produção mineral real com Dados Abertos  


## Objetivo: o índice de produção dados aberto permite antecipar o índice de produção da PIM-PF (indústria extrativa)?

[O objetivo teórico mais geral dos índices de produção industrial é o de refletir
a evolução do valor adicionado ao longo do tempo. O valor adicionado mensurado
pela quantidade de bens e serviços produzidos (seja por estabelecimento, unidade
local, indústria, etc...) que excede os insumos intermediários consumidos. Este pode
ser medido a preços correntes ou em termos de volume.]


Índices de produção (assim como o de horas trabalhadas) podem captar variações no valor adicionado sem recorrermos ao, demorado, procedimento de dupla-deflação (do valor da produção e do consumo intermediário) por índices (de preço) específicos (contudo não disponíveis no curto prazo)


[A hipótese subjacente ao cálculo do índice de produção física, através da
definição dos pesos associados aos produtos que o compõem em termos de valor
adicionado, permite definir uma correspondência entre as variações observadas no volume de produção física e as variações no valor adicionado.]

+ Objetivos secundários

  - avaliar o uso de **amostragem** para assim não ficarmos tão dependentes do calendário de recolhimentos da CFEM.  
    - ao usarmos amostragem não desconsiderar o uso de **fatores de expansão** na amostra
    - avaliar o uso de 2 subíndices: i) Ferro e ii) Outros. E combiná-los com seus pesos. $I_{geral} = aI_{Ferro} + bI_{Outros}$ em que *a + b = 1*
    
    
    




## Índices de Valor, índices de produção e índices de preço.

Os números índices de Laspeyres e Paasche atendem a propriedade da *proporcionalidade*, ou seja, se as quantidades (valores) relativas (preços relativos) são mantidas preservadas o índice não se alterará:  

$${{\Sigma P_0Q_1}\over{\Sigma P_0Q_0}} = {{\Sigma P_0(aQ_1)}\over{\Sigma P_0(aQ_0)}}$$ , em que $a \in R $, *Q* são as quantidades do bem e *P* é valor unitário da venda e/ou transferência.  

Isso convém, pois mesmo quando não está disponível a integralidade da informação, parte dela pode ser usada, desde que mantida a proporcionalidade entre os períodos.  


Considere a base de contribuintes de royalties da mineração do portal DadosAbertos.gov.br. O dicionário dos dados nos mostra que temos quantidade comercializada (em massa ou litros, este no caso de água mineral) e o valor recolhido em royalties. Há também diversas outras informações sobre a pessoa física/jurídica e sobre o mineral. Aliás a base de Dados Abertos da ANM é fonte abrangente em temas, com um cronograma de entregas que pode ser visto [aqui](https://). Bases governamentais em Dados Abertos tem a virtude de induzir negócios no setor privado, sendo que mais de uma *startup* de mineração vale-se dela para criar valor aos seus respectivos clientes. 

O Royalty `R` da mineração (*i.e.* CFEM) é definido como $R = a.B$, em que *a = alíquota da CFEM* e *B = base de cálculo*. O *valor de operação* é o montante que vigorou nas operações de venda/transferência/consumo, sobre as quais são deduzidos os abatimentos legais, conforme a legislação em vigor. Por motivos de sigilosidade e direitos da pessoa física/jurídica o valor da operação é omitido, mas graças à proporcionalidade dos números índices de Paasche e Laspeyres, podemos usar a parte não omitida da informação, o royalty.
A CFEM que é *Royalty* pago é uma fração da *base de cálculo* que por sua vez é fração do *valor de operação*. Tanto o quociente *B/Q* como *R/Q* são equivalentes para fins de síntetizar a *produção real* em um valor representaivo, um índice.

### CFEM

```{r index numbers CFEM, include=FALSE}

CFEM$P <- NA
# Vetor de valores unitários
    CFEM$P <-
      CFEM$ValorRecolhido / CFEM$QuantidadeComercializada
    
CFEM[CFEM == Inf] <- NA

# CFEM <- na.omit(CFEM)


matriz_substancia_Trimestre <-
  # na.omit(
    summarise(
      group_by(CFEM, Substância, Trimestre),
      "QuantidadeComercializada" = sum(QuantidadeComercializada, na.rm = TRUE),
      "ValorRecolhido" = sum(ValorRecolhido, na.rm = TRUE), 
      "P_medio" = median(P, na.rm = TRUE, trim = 0.01))
# )

# Vetor de valores unitários-Trimestre
 matriz_substancia_Trimestre$valor_medio_Trimestre <-
   matriz_substancia_Trimestre$ValorRecolhido / matriz_substancia_Trimestre$QuantidadeComercializada



trim <- sort(unique(matriz_substancia_Trimestre$Trimestre))
trim_0 <- sort(unique(matriz_substancia_Trimestre$Trimestre)) |> min()


# P0.Q0 <- 
#   summarise(
#     group_by(matriz_substancia_Trimestre, Trimestre, Substância),
#     'P0.Q0' = 
#     matriz_substancia_Trimestre[matriz_substancia_Trimestre$Trimestre == trim_0,]$P_medio *
#     matriz_substancia_Trimestre[matriz_substancia_Trimestre$Trimestre == trim_0,]$QuantidadeComercializada)
# 
# P1.Q0 <- 
#   summarise(
#     group_by(matriz_substancia_Trimestre, Trimestre, Substância),
#     'P1.Q0' = 
#      matriz_substancia_Trimestre$P_medio * 
#      matriz_substancia_Trimestre[matriz_substancia_Trimestre$Trimestre == trim_0,]$QuantidadeComercializada)
#     
# P0.Q1 <- 
#   summarise(
#     group_by(matriz_substancia_Trimestre, Trimestre, Substância),
#     'P0.Q1' = 
#      matriz_substancia_Trimestre[matriz_substancia_Trimestre$Trimestre == trim_0,]$P_medio *
#      matriz_substancia_Trimestre$QuantidadeComercializada)
#     
#     
# P1.Q1 <- 
#   summarise(
#     group_by(matriz_substancia_Trimestre, Trimestre, Substância),
#     'P1.Q1' = 
#     matriz_substancia_Trimestre$P_medio * 
#     matriz_substancia_Trimestre$QuantidadeComercializada)




P1.Q1 <- 
  data.frame(
    "P1.Q1" = rep(NA, length(unique(matriz_substancia_Trimestre$Trimestre))),
    "Substância" = rep(NA,length(unique(matriz_substancia_Trimestre$Substância))),
    "Trimestre" = rep(NA, length(unique(matriz_substancia_Trimestre$Trimestre))))



for (i in unique(CFEM$Substância)) {
  for (t in 2:length(trim)) {
    P1.Q1$P1.Q1[n] <-
      matriz_substancia_Trimestre[matriz_substancia_Trimestre$Substância == i &
                                    matriz_substancia_Trimestre$Trimestre == trim[t],]$P_medio *
      matriz_substancia_Trimestre[matriz_substancia_Trimestre$Substância == i &
                                    matriz_substancia_Trimestre$Trimestre == trim[t],]$QuantidadeComercializada

   P1.Q1$Substância <- i
   P1.Q1$Trimestre <- t

    n <- n + 1
    
  }
}






P0.Q0 <- list()
P1.Q0 <- list()
P0.Q1 <- list()
P1.Q1 <- list()
n <- 1
for (i in unique(CFEM$Substância)) {
  for (t in 2:length(trim)) {
    P1.Q1[n] <-
      matriz_substancia_Trimestre[matriz_substancia_Trimestre$Substância == i &
                                    matriz_substancia_Trimestre$Trimestre == trim[t],]$P_medio *
      matriz_substancia_Trimestre[matriz_substancia_Trimestre$Substância == i &
                                    matriz_substancia_Trimestre$Trimestre == trim[t],]$QuantidadeComercializada
    
    
    P1.Q0[n] <-
      matriz_substancia_Trimestre[matriz_substancia_Trimestre$Substância == i &
                                    matriz_substancia_Trimestre$Trimestre == trim[t],]$P_medio *
      matriz_substancia_Trimestre[matriz_substancia_Trimestre$Substância == i &
                                    matriz_substancia_Trimestre$Trimestre == trim_0,]$QuantidadeComercializada
    
     P0.Q1[n] <-
      matriz_substancia_Trimestre[matriz_substancia_Trimestre$Substância == i &
                                    matriz_substancia_Trimestre$Trimestre == trim_0,]$P_medio *
      matriz_substancia_Trimestre[matriz_substancia_Trimestre$Substância == i &
                                    matriz_substancia_Trimestre$Trimestre == trim[t],]$QuantidadeComercializada
    
    
    P0.Q0[n] <-
      matriz_substancia_Trimestre[matriz_substancia_Trimestre$Substância == i &
                                    matriz_substancia_Trimestre$Trimestre == trim_0,]$P_medio *
      matriz_substancia_Trimestre[matriz_substancia_Trimestre$Substância == i &
                                    matriz_substancia_Trimestre$Trimestre == trim_0,]$QuantidadeComercializada
    
    n <- n + 1
    
  }
}


Laspeyres <- 
  do.call("sum", P0.Q1) / 
  do.call("sum", P0.Q0)

Paasche <- 
  do.call("sum", P1.Q1) / 
  do.call("sum", P1.Q0)

```


```{r carregamento AMB, include=FALSE}

source('D:/Users/humberto.serna/Documents/D_Lake/Dados_Abertos_ANM/AMB_Dados_Abertos.R')


```


### AMB Produção Bruta

```{r index numbers AMB producao_bruta, include=FALSE}

producao_bruta$P <- NA
# Vetor de valores unitários
for (i in 1:nrow(producao_bruta)) {
  if (is.infinite(producao_bruta$ValorRecolhido[i] / producao_bruta$QuantidadeComercializada[i]) == FALSE) {
    producao_bruta$P[i] <-
      producao_bruta$ValorRecolhido[i] / producao_bruta$QuantidadeComercializada[i]
  }
}

producao_bruta <- 
  na.omit(producao_bruta)

matriz_substancia_Trimestre <-
  na.omit(
    summarise(
      group_by(producao_bruta, Substância, Trimestre),
      "QuantidadeComercializada" = sum(QuantidadeComercializada, na.rm = TRUE),
      "ValorRecolhido" = sum(ValorRecolhido, na.rm = TRUE), 
      "P_medio" = mean(P, na.rm = TRUE, trim = 0.01)))

# Vetor de valores unitários-Trimestre
matriz_substancia_Trimestre$valor_medio_Trimestre <-
  matriz_substancia_Trimestre$ValorRecolhido / matriz_substancia_Trimestre$QuantidadeComercializada


producao_bruta$Trimestre <- 
  Trimestre(producao_bruta$mes.de.referencia)


P0.Q0 <- list()
P1.Q0 <- list()
P0.Q1 <- list()
P1.Q1 <- list()
trim <- sort(unique(matriz_substancia_Trimestre$Trimestre))
n <- 1
for (i in unique(producao_bruta$Substância)) {
  for (t in 2:length(trim)) {
    P1.Q1[n] <-
      matriz_substancia_Trimestre[matriz_substancia_Trimestre$Substância == i &
                                    matriz_substancia_Trimestre$Trimestre == trim[t],]$P_medio *
      matriz_substancia_Trimestre[matriz_substancia_Trimestre$Substância == i &
                                    matriz_substancia_Trimestre$Trimestre == trim[t],]$QuantidadeComercializada
    
    
    P1.Q0[n] <-
      matriz_substancia_Trimestre[matriz_substancia_Trimestre$Substância == i &
                                    matriz_substancia_Trimestre$Trimestre == trim[t],]$P_medio *
      matriz_substancia_Trimestre[matriz_substancia_Trimestre$Substância == i &
                                    matriz_substancia_Trimestre$Trimestre == trim[t - 1],]$QuantidadeComercializada
    
     P0.Q1[n] <-
      matriz_substancia_Trimestre[matriz_substancia_Trimestre$Substância == i &
                                    matriz_substancia_Trimestre$Trimestre == trim[t - 1],]$P_medio *
      matriz_substancia_Trimestre[matriz_substancia_Trimestre$Substância == i &
                                    matriz_substancia_Trimestre$Trimestre == trim[t],]$QuantidadeComercializada
    
    
    P0.Q0[n] <-
      matriz_substancia_Trimestre[matriz_substancia_Trimestre$Substância == i &
                                    matriz_substancia_Trimestre$Trimestre == trim[t - 1],]$P_medio *
      matriz_substancia_Trimestre[matriz_substancia_Trimestre$Substância == i &
                                    matriz_substancia_Trimestre$Trimestre == trim[t - 1],]$QuantidadeComercializada
    
    n <- n + 1
    
  }
}


Laspeyres <- 
  do.call("sum", P0.Q1) / 
  do.call("sum", P0.Q0)

Paasche <- 
  do.call("sum", P1.Q1) / 
  do.call("sum", P1.Q0)

```


### AMB Produção Beneficiada

```{r index numbers AMB producao_beneficiada, include=FALSE}

producao_beneficiada$P <- NA
# Vetor de valores unitários
for (i in 1:nrow(producao_beneficiada)) {
  if (is.infinite(producao_beneficiada$ValorRecolhido[i] / producao_beneficiada$QuantidadeComercializada[i]) == FALSE) {
    producao_beneficiada$P[i] <-
      producao_beneficiada$ValorRecolhido[i] / producao_beneficiada$QuantidadeComercializada[i]
  }
}

producao_beneficiada <- 
  na.omit(producao_beneficiada)

matriz_substancia_Trimestre <-
  na.omit(
    summarise(
      group_by(producao_beneficiada, Substância, Trimestre),
      "QuantidadeComercializada" = sum(QuantidadeComercializada, na.rm = TRUE),
      "ValorRecolhido" = sum(ValorRecolhido, na.rm = TRUE), 
      "P_medio" = mean(P, na.rm = TRUE, trim = 0.01)))

# Vetor de valores unitários-Trimestre
matriz_substancia_Trimestre$valor_medio_Trimestre <-
  matriz_substancia_Trimestre$ValorRecolhido / matriz_substancia_Trimestre$QuantidadeComercializada


producao_beneficiada$Trimestre <- 
  Trimestre(producao_beneficiada$mes.de.referencia)


P0.Q0 <- list()
P1.Q0 <- list()
P0.Q1 <- list()
P1.Q1 <- list()
trim <- sort(unique(matriz_substancia_Trimestre$Trimestre))
n <- 1
for (i in unique(producao_beneficiada$Substância)) {
  for (t in 2:length(trim)) {
    P1.Q1[n] <-
      matriz_substancia_Trimestre[matriz_substancia_Trimestre$Substância == i &
                                    matriz_substancia_Trimestre$Trimestre == trim[t],]$P_medio *
      matriz_substancia_Trimestre[matriz_substancia_Trimestre$Substância == i &
                                    matriz_substancia_Trimestre$Trimestre == trim[t],]$QuantidadeComercializada
    
    
    P1.Q0[n] <-
      matriz_substancia_Trimestre[matriz_substancia_Trimestre$Substância == i &
                                    matriz_substancia_Trimestre$Trimestre == trim[t],]$P_medio *
      matriz_substancia_Trimestre[matriz_substancia_Trimestre$Substância == i &
                                    matriz_substancia_Trimestre$Trimestre == trim[t - 1],]$QuantidadeComercializada
    
     P0.Q1[n] <-
      matriz_substancia_Trimestre[matriz_substancia_Trimestre$Substância == i &
                                    matriz_substancia_Trimestre$Trimestre == trim[t - 1],]$P_medio *
      matriz_substancia_Trimestre[matriz_substancia_Trimestre$Substância == i &
                                    matriz_substancia_Trimestre$Trimestre == trim[t],]$QuantidadeComercializada
    
    
    P0.Q0[n] <-
      matriz_substancia_Trimestre[matriz_substancia_Trimestre$Substância == i &
                                    matriz_substancia_Trimestre$Trimestre == trim[t - 1],]$P_medio *
      matriz_substancia_Trimestre[matriz_substancia_Trimestre$Substância == i &
                                    matriz_substancia_Trimestre$Trimestre == trim[t - 1],]$QuantidadeComercializada
    
    n <- n + 1
    
  }
}


Laspeyres <- 
  do.call("sum", P0.Q1) / 
  do.call("sum", P0.Q0)

Paasche <- 
  do.call("sum", P1.Q1) / 
  do.call("sum", P1.Q0)

```








texto de exemplo \begin{align}\left \{y(s,t), s \in S, t \in \Im \right \}\end{align}



